【裁判字號】    90,台上,6210
【裁判日期】    901011
【裁判案由】    業務過失致人於死
【裁判全文】
最高法院刑事判決                                九十年度台上字第六二一○號
    上  訴  人  甲○○
右上訴人因業務過失致人於死案件，不服台灣高等法院中華民國八十八年八月十二日
第二審判決（八十八年度交上訴字第六五號，起訴案號：台灣基隆地方法院檢察署八
十七年度偵字第三九一三號），提起上訴，本院判決如左：
    主  文
上訴駁回。
    理  由
按刑事訴訟法第三百七十七條規定，上訴於第三審法院，非以判決違背法令為理由，
不得為之。是提起第三審上訴，應以原判決違背法令為理由，係屬法定要件。如果上
訴理由狀並未依據卷內訴訟資料，具體指摘原判決不適用何種法則或如何適用不當，
或所指摘原判決違法情事，顯與法律規定得為第三審上訴理由之違法情形，不相適合
時，均應認其上訴為違背法律上之程式，予以駁回。本件上訴意旨略稱：(一)、上訴人
於案發時駕駛立裕交通股份有限公司（下稱立裕交通公司）油罐車，欲右轉彎至路旁
之中油罐裝廠儲油庫，因車身長達九公尺而必需在快車道上實施大轉彎，又因照後鏡
本身之死角及被害人陳慧清超車不當，致與被害人所騎乘之機車擦撞，先造成油罐車
門正下方長達三十六公分之刮痕，後因被害人車速過快，致被害人在兩車接觸後，沿
機車方向飛越機車頭，撞擊油罐車左前輪內側而死亡。原判決對於上訴人所提「被害
人之機車係位於照後鏡之死角」及「被害人之機車尚未進入交岔路口、油罐車已達中
心處開始轉彎、被害人應讓油罐車先行」等二項證據漏未調查。(二)、原判決未於判決
內針對「是否有不能注意之情事」加以說明，亦屬判決不備理由。(三)、台灣省基宜區
車輛行車事故鑑定委員會鑑定意見書完全未提及任何對上訴人有利之事實，其立場偏
頗，顯不可採；原判決逕以不實之鑑定報告而為上訴人有罪之判決，亦有判決不備理
由之違法云云。
惟查：原審維持第一審論處上訴人從事業務之人因業務上之過失致人於死罪刑之判決
，駁回上訴人在第二審之上訴，係依憑上訴人部分之自白，暨有道路交通事故調查報
告表（含肇事現場圖）、現場照片、相驗屍體證明書、驗斷書、勘驗筆錄及台灣省基
宜區車輛行車事故鑑定委員會基宜鑑字第八八○五三號鑑定意見書等證據，為其論罪
之基礎。並說明、依該肇事現場圖及現場照片所示，肇事後被害人陳慧清駕駛之機
車卡在上訴人所駕駛之油罐車車前下方，該油罐車右側擋泥板有機車後視鏡之刮痕，
右前輪有明顯之刮痕，足見上訴人駕駛之油罐車於上開時地右轉彎時，其油罐車之車
頭處顯有與被害人陳慧清駕駛之機車相碰擊，致使被害人陳慧清人車倒地。、按轉
彎車應讓直行車先行，道路交通安全規則第一百零二條第一項第六款定有明文，而汽
車行經交叉路口右轉，應讓右側慢車道直行之各型車輛先行，交通部六十三年十二月
十一日交路（63）字第一一二四五號函釋在案，依肇事現場圖所示，肇事路段係屬市
區道路四線道，上訴人駕車行經肇事現場欲行右轉彎，自應注意上開道路交通安全規
則，讓同向直行於其右側之被害人陳慧清機車先行通過，而查依當時狀況並無不能注
意之情事，並參酌上訴人駕駛之油罐車，其車頭刮痕情形，足見上訴人駕駛之油罐車
右轉彎時，被害人陳慧清駕駛之機車業已駛近，詎上訴人對此應注意並能注意之情事
竟疏於注意讓該機車先行通過再行右轉彎，以致肇事而致被害人陳慧清死亡，其就本
件車禍之發生顯有過失。、本件車禍發生原因，經送台灣省基宜區車輛行車事故鑑
定委員會鑑定結果，亦認上訴人駕駛油罐車行經肇事地右轉彎，未注意右側狀況，致
與陳車撞及，為肇事原因，被害人陳慧清駕駛重機車無肇事因素，有該委員會基宜鑑
字第八八○五三號鑑定意見書可按，被告之過失行為與被害人陳慧清之死亡間具有相
當因果關係，事證明確，上訴人過失犯行，洵堪認定等理由綦詳。按「汽車行駛至交
岔路口，轉彎車應讓直行車先行。但直行車尚未進入交岔路口，而轉彎車已達中心處
開始轉彎時，直行車應讓轉彎車先行」，道路交通安全規則第一百零二條第一項第六
款定有明文。而依卷內之道路交通事故調查報告表(二)之事故現場圖機車刮地痕（即擦
撞後油罐車拖機車之行進路線）所示，上訴人駕駛車號ＧＥ－五○一號油罐車行經基
隆市○○路一五六號前，未達交岔路口中心處即已先行右轉彎，有道路交通事故調查
報告表(二)在卷可稽（見警卷第五頁），堪認上訴人肇事時並無道路交通安全規則第一
百零二條第一項第六款但書所規定之情事。又縱使上訴人駕車肇事時，被害人之機車
係位於其所駕駛油罐車照後鏡之死角，上訴人理應於右轉彎時，減速或停車注意右側
有無機車行近，以避免事故之發生，上訴人竟疏未注意，致而撞及被害人，上訴人仍
應負過失之責任。故上訴意旨(一)空言指摘漏未調查證據，自難執為適法之第三審上訴
理由。再者，上訴意旨並未引據卷存資料，具體指摘台灣省基宜區車輛行車事故鑑定
委員會鑑定意見書內容之記載有偏頗之情事；況原判決綜合前開證據資料，並參酌上
開鑑定委員會鑑定意見書之鑑定意見，認定上訴人應負過失之責任，難認其採證有違
論理及經驗法則，上訴意旨(三)亦難資為適法之第三審上訴理由。其餘上訴意旨所陳，
純係就原審採證認事之職權行使，及已論駁說明之事項，徒憑己見，而為事實問題之
爭執，核與法律規定得為第三審上訴理由之違法情事，不相適合。綜上說明，其上訴
不符法律上之程式，應予駁回。
據上論結，應依刑事訴訟法第三百九十五條前段，判決如主文。
中      華      民      國     九十     年      十      月     十一     日
                              最高法院刑事第十二庭
                                  審判長法官  呂  潮  澤
                                        法官  陳  世  雄
                                        法官  孫  增  同
                                        法官  林  開  任
                                        法官  蕭  權  閔
      右正本證明與原本無異
                                              書  記  官
中      華      民      國     九十     年      十      月     十六     日


司法院資訊處製作；財團法人民間司法改革基金會備份。
